最高法院刑事判決　　　　　　　　　　　　　　　八十六年度台上字第六七八九號
　　上　訴　人　甲○○
右上訴人因違反水利法案件，不服台灣高等法院中華民國八十五年十月二十二日第二
審判決（八十五年度上訴字第二二○號，起訴案號：台灣板橋地方法院檢察署八十四
年度偵字第四六七八號），提起上訴，本院判決如左：
    主  文
原判決撤銷，發回台灣高等法院。
    理  由
本件原判決撤銷第一審判決，改判論處上訴人甲○○違反主管機關為保護水道，禁止
在行水區內堆置砂石之規定，致生公共危險罪刑，固非無見。
惟查：(一)水利法第七十八條第一項第三款以在「行水區」內採砂石，堆置砂石或傾
倒廢土為構成要件。原判決固以證人即台北縣政府工務局水利科科員王永慶之證言、
台北縣警察局三峽分局峽警刑山字第一七○四二號及台北縣政府八十五年北府工水字
第三○七七五二號函（分見八十三年度偵字第一三八二號卷第五十三頁、第一審卷第
四十七頁背面及原審卷第六十頁），認定上訴人在屬行水區之台北縣鶯歌鎮○○○段
六七○之一Ａ（原判決誤載為六七○一－Ａ）地號毗鄰之淡水河河岸內之未登錄公有
河川地上自堆置砂石。然按水利法施行細則第一百四十二條所稱行水區，係指「已
築有堤防者，為二堤之間之土地」及「未築有堤防者，為尋常洪水位達到地區之土地
」。而依上開台北縣政府第三○七七五二號函述：「該區域並無築防洪堤壩」「至
於最近五年內有無洪峰經過及次數若干一節，因大漢溪為主要河川屬省水利局主管權
責，詳情請逕洽該局提供」。是本件上訴人堆置砂石區域，其主管機關既屬台灣省水
利局，則上開地區是否屬行水區，應由主管機關台灣省水利局認定說明方是，原判決
徒憑上開證人及台北縣政府片面之說明，遽認上開區域為行水區，自有調查未盡及理
由不備之違法。(二)水利法第九十二條之一第一項後段以「致生公共危險」為構成要件
。所謂「致生公共危險」，固以實際上須有具體危險之發生為要件，而屬具體的危險
犯；然其具體危險之存否，仍應依社會一般之觀念，客觀的予以判定。即依其妨礙水
流之具體情況，視其一般上是否有使流水改道，浸蝕護岸，而影響安全之虞，以決定
其危險之有無，非必已使堤岸潰決、人、畜、房屋淹沒，始得謂其危險已發生。原判
決認定上訴人在上開區域內堆置砂石堆甚廣且高，不僅破壞河床之地形地貌，遇漲水
期或經雨水沖刷有塌陷之虞，客觀上足以妨礙水流，致生公共危險。但未赴現場履勘
，或請主管機關說明憑以認定上訴人所為在客觀上足以妨礙水流，致生公共危險之證
據，復有調查未盡及理由不備之違誤。(三)原判決於事實欄記載「上訴人堆置砂石於該
段公有河川地形成最高約六公尺，體積約十七萬立方公尺的砂石堆」，且於理由內說
明「上訴人堆置之砂石堆體積約有十七萬立方公尺，僱用五、六輛砂石車，每日大約
一百二十個車次，搬運五天才清除完畢」等情。然依上訴人所辯，每車次至多僅能載
運二十立方公尺之砂石，而每天一百二十車次，五天亦僅六百車次，總計亦僅能載運
一萬二千立方公尺之砂石。實情如何﹖原判決未詳予調查，遽認定上訴人所堆置之砂
石堆，體積約有十七萬立方公尺，僱用五、六輛砂石車，每日大約一百二十個車次，
搬運五天才清除完畢云云，其採證顯有違經驗法則及論理法則，自屬違誤。上訴意旨
執此指摘原判決不當，為有理由，應認原判決有發回更審之原因。
據上論結，應依刑事訴訟法第三百九十七條、第四百零一條，判決如主文。
中      華      民      國    八十六    年     十一     月     二十     日
                              最高法院刑事第五庭
                                  審判長法官  陳  錫  奎
                                        法官  洪  清  江
                                        法官  吳  昭  瑩
                                        法官  吳  昆  仁
                                        法官  李  伯  道
      右正本證明與原本無異
                                              書  記  官
中      華      民      國    八十六    年     十一     月    二十六    日
